臺北高等行政法院判決　　　　　　　　　　　　　　　九十二年度訴字第一五四號
　　　　　　　　　　　　　　　.
　　原　　　告　乙○○
　　　　　　　　丙○○
　　兼　共　同
　　訴訟代理人　甲○○
　　被　　　告　勞工保險局
　　代　表　人　廖碧英總經理.
　　訴訟代理人　戊○○
　　　　　　　　丁○○
右當事人間因勞保事件，原告不服行政院勞工委員會中華民國九十一年十一月一日（
發文日期：九十一年十一月二十日）勞訴字第○○四三七二○號訴願決定，提起行政
訴訟。本院判決如左：
　　主  文
原告之訴駁回。
訴訟費用由原告連帶負擔。
　　事  實
一、事實概要：
  (一)原告之被繼承人黃琮淮生前以忻智文化事業有限公司（下稱忻智公司）為投保單
    位，參加勞工保險為被保險人。被保險人於民國（下同）九十年十月三日，以因
    罹患肝癌於同年月二日經診斷成殘，檢據向被告申請殘廢給付。案經被告審查，
    以原告所患殘廢症狀尚未固定，不符請領規定，乃以同年十月二十五日九十保給
    字第六○六九五五五號書函核定所請不予給付。被保險人不服，向勞工保險監理
    委員會申請爭議審議，嗣於同年十一月二十日死亡，被保險人之配偶即於原告甲
    ○○於同年十二月六日具申請書承受申請程序，經該會九十一年一月三十一日（
    九○）保監審字第四○○四號審定書，以被告尚在查證相關資料中為由，審定：
    「原核定撤銷，由原處分機關查明後另為適法之處分」。
  (二)案經被告重新審查，以被保險人殘廢程度符合勞工保險殘廢給付標準表第四十六
    項第三等級，應發給八四○日殘廢給付，計新台幣（下同）一、一七六、○○○
    元，惟被保險人已於九十年十一月二十日死亡，其殘廢後既無法繼續從事工作，
    依勞工保險條例施行細則第八十一條規定，得就死亡給付或殘廢給付擇一請領，
    兩者相較，應以領取死亡給付一、四七○、○○○元為優，乃核發死亡給付，所
    請殘廢給付應不予給付，乃於九十一年三月十四日以保給殘字第○九一六○一四
    四一○○號函（下稱原處分）通知在案。訴願人不服，向勞工保險監理委員會申
    請審議，亦經該會以九十一年七月十一日九十一保監審字第一一五一號審定書（
    下稱爭議審定）審定駁回，原告仍不服，提起訴願，嗣經行政院勞工委員會訴願
    決定駁回，遂提起本件行政訴訟。
二、兩造聲明：
　(一)原告聲明求為判決：
  　1.訴願決定、爭議審定及原處分均撤銷。
  　2.被告應作成給付原告新台幣（下同）六一六、○○○元之行政處分。
　(二)被告聲明求為判決：
　　1.原告之訴駁回。
　　2.訴訟費用由原告負擔。
三、兩造之爭點：
    被保險人之殘廢程度究適合勞工保險殘廢給付標準表第四十六項第三等級或第四
    十七項第七等級？
　(一)原告主張之理由：
　　1.被保險人因罹患肝癌，於九十年十月二日由財團法人天主教靈醫會聖母醫院（
      下稱聖母醫院）出具勞工保險殘廢診斷書，記載：「黃琮淮終身僅能從事輕便
      工作」被保險人檢附所有證件依勞工保險條例第五十三條，申請殘廢給付，不
      料，被告竟未看清楚內容，就駁回原件，經向勞工保險監理委員會申議，才受
      理案件，而被保險人於九十年十一月二十日死亡，被告的延誤，殘廢給付申請
      ，造成無法再請醫師複檢：「黃琮淮在九十年十月十一日前，有能力從事工作
      」。
  　2.被告沒有在有效時間內請醫師複檢，事後用補救的方式，以特約醫師看資料審
　　　定被保險人的工作能力，此作法違背事實的認定，即違背行政院勞工委員會訴
      願決定。
    3.勞工的工作性質有出勞力的拖地工、搬運工、清潔工的粗重工作及接線生、工
　　　廠的操作員、經理等輕便工作，特約醫師並未分析被保險人的工作性質，就判
      斷可否「從事工作」，可見被告作業的草率，核定出錯誤的結果，歪曲事實。
    4.經查證：聖母醫院九十一年十月二日以存證信函告知：
  　　(1)由該院開出三次診斷書，有二種制式，第一次九十年十月二日開出的是「勞
　　　　工保險局制式」，第二次九十年十月十二日、第三次九十年十月十八日開出
        的是「聖母醫院制式」。
　　　(2)九十年十月二日出具「勞工保險局制式」之殘廢診斷書，詳載被保險人九十
        年十月二日終身僅可從事輕便工作的殘廢證明。
  　　(3)九十一年一月十日、九十一年二月五日聖母醫院兩次回函被告，均說明：聖
        母醫院於九十年十月十二日、九十年十月十八日二次出具的是「聖母醫院制
        式」之診斷書：審定被保險人終身無法從事工作的殘廢證明。也就是該院醫
        師於九十年十月十二日才診斷被保險人無法工作。
　　5.由聖母醫院的存證信函可證明：被告係提供聖母醫院出具的九十年十月十二日
　　　及九十年十月十八日的病歷資料給醫師、勞工保險監理委員會、訴願決定機關
      ，以審定被保險人九十年十月二日的工作能力，所以訴願決定書中，可看出被
      告提供錯誤資料，也就是存證信函可證明，聖母醫院的病歷及醫師記載：九十
      年十月二日黃琮淮終身僅可從事輕便工作，並無記載九十年十月二日被保險人
      已無工作能力。
  　6.被保險人任職於忻智公司，擔任業務經理，負責規劃全省圖書市場開發，用智
      力判斷市場機制，以回報業務，九十年十月十一日前，被保險人意識還很清楚
      ，自己也知道決策將影響公司的成敗，總公司有人證，鄭正義、李秀卿可證明
      其從事工作之事實。
　　7.九十年十月十一日前被保險人雖患肝癌，但在藥物、貼片控制下，並無疼痛、
      呼吸、言語、神經意識皆正常，能自己如廁、穿衣、打電話，身體狀況，並未
      阻礙其經理工作，有物證：薪資表九十年一月至十月份薪資、九十年綜合所得
      稅報稅資料及工作成果這些事實證明，被保險人在九十年十月十一日前，確實
      有從事經理級的工作。
　　8.綜上，被告先以退件的方式處理本案，造成被保險人無法表現工作事實，並由
      聖母醫院的存證信函可證明，被告提供了錯誤的資料給勞工保險監理委員會、
      訴願決定機關，才審定出錯誤的結果，造成被保險人權益損失。今原告提出確
      實的人證、物證及聖母醫院的存證信函，指出被告的錯誤，在在證明被保險人
      在九十年十月二日申請殘廢給付後，於九十年十月十一日前，有從事經理級的
      輕便工作，符合勞工保險條例第五十三條附表第四十七項第七等級，並非如被
      告所言，申請殘廢給付後，已不能從事工作。
　　9.原告所提之物證並非事後補具或偽造，且被告一再誤解聖母醫院九十年十月二
　　　日開立的殘廢診斷書內容。被告辯稱，聖母醫師開立診斷書係參考家屬敘述，
　　　僅能供參考，不能當證據˙˙˙等語，實在有侮辱聖母醫院及聖母醫院的專家
　　　醫師，因為聖母醫院及聖母醫院的專家醫師也都是有合法的、有執照的。聖母
　　　醫院存證信函第四項，也已證明，家屬申請診斷書係依據當時病人情況作判斷
　　　，醫師並沒有將家屬陳述記載於診斷書，可見被告是胡言的。
　　10.勞工保險殘廢給付標準表之胸腹部臟器障害系列附註二規定：「胸腹部臟器障
　　　害等級之審定：胸腹部臟器機能遺存障害，須將症狀綜合衡量，永久喪失勞動
　　　能力與影響其日常生活活動或社會生活活動之狀況及需他人扶助之情形，比照
　　　精神、神經障害等級審定基本原則，綜合審定其等級」，按其中「永久喪失勞
　　　動能力與影響其日常生活活動或社會生活活動之狀況及需他人扶助之情形」，
　　　只有當時門診的專科醫師，才能就當時病人的勞動能力與影響其日常生活活動
　　　或社會生活活動之狀況及需他人扶助之情形，作成正確的判斷，而被告的特約
　　　醫生，沒看到病人，又如何知道病人的工作能力、如何知道病人的社會生活、
　　　如何知道病人日常生活哪些需要別人扶持？特約醫師僅有病歷，當然是用猜測
　　　：「病人的勞動能力」、猜測：「病人的社會生活活動」，猜的當然不是百分
　　　百的正確，不能採信。足見被告的特約醫生，依據病歷猜測黃琮淮無工作能力
　　　是不足採信的，不能當證據。聖母醫院門診醫師九十年十月二日看被保險人當
      時的勞動能力、生活活動情形，而診斷其終身只能從事輕便工作，才準確，也
      是事實。
　(二)被告主張之理由：
　　1.依勞工保險條例第五十三條規定：「被保險人因普通傷害或罹患普通疾病，經
　　　治療終止後，如身體遺存障害，適合殘廢給付標準表規定之項目，並經保險人
　　　自設或特約醫院診斷為永久殘廢者，依同表規定之殘廢等級及給付標準，一次
　　　請領殘廢補助費‧‧‧。」「被保險人領取普通傷病給付期滿，或其所患普通
　　　傷病經治療一年以上尚未痊癒，如身體遺存障害，適合殘廢給付標準表規定之
　　　項目，並經保險人自設或特約醫院診斷為永不能復原者，得比照前項規定辦理
　　　。」、「被保險人死亡時，按其平均月投保薪其受益人得擇領死亡給付或殘廢
　　　給付。」勞工保險條例施行細則第八十一條亦定有明文。又依勞工保險殘廢給
　　　付標準表之胸腹部臟器障害系列附註二規定：「胸腹部臟器障害等級之審定：
　　　胸腹部臟器機能遺存障害，須將症狀綜合衡量，永久喪失勞動能力與影響其日
　　　常生活活動或社會生活活動之狀況及需他人扶助之情形，比照精神、神經障害
　　　等級審定基本原則，綜合審定其等級。」按其中「胸腹部臟器機能遺存顯著障
　　　害，終身不能從事工作者」係屬第四十六障害項目第三殘廢等級，給付八四○
　　　日。「胸腹部臟器機能遺存顯著障害，終身祗能從事輕便工作者」係屬第四十
　　　七障害項目第七殘廢等級，給付四四○日。本件經被告調閱被保險人於聖母醫
      院病歷影本，送請專業醫師審查略以：「依卷內資料顯示九十年七月二十六日
      時病人已有大面積之肝癌，且腫瘤侵入門靜脈，又有腹水，已不能期待療效。
      九十年十月二日依醫理判斷及當時醫師診斷書所載已無工作能力。（因已轉移
      至骨骼造成劇痛˙˙˙。），綜合其殘廢程度符合第四十六項第三等級。」被
      告原應依規定發給八四○日殘廢給付，惟被保險人巳死亡，依勞工保險條例施
      行細則第八十一條規定，僅得就死亡給付或殘廢給付擇一請領，兩者相較，以
      前者較優。
  　3.查勞工保險條例第五十六條規定，係指被告於審核給付時認為有必要時，方得
      依法指定醫院或醫師複檢，此乃法律賦予保險人審核保險給付之權限，並非法
      律賦予被保險人或其家屬之權利，故原告主張顯係誤解法令。至於原告主張被
      保險人於九十年十月十一日前，有能力從事工作，是醫師於九十年十月十二日
      才診斷無法工作一節，據聖母醫院九十年十月二日出具之勞工保險殘廢診斷書
      中殘廢詳況記載：「肝癌或肝硬化併難治性腹水及反覆發生之食道或胃靜脈曲
      張破裂出血。」因其病況已較一般常見情形嚴重，被告乃向聖母醫院調閱被保
      險人之病歷，以利判斷其詳細情況及是否仍具有工作能力，經被告專科醫師審
      查其看診之病歷，認定其已無工作能力，且據聖母醫院九十一年一月十日天羅
      聖民字第○一八號函略以，被保險人於本院開立殘廢診斷書時已審定終身無法
      從事任何工作，其後有再來門診診療，時間為九十年十月五日、十二日、十八
      日、十一月一日、五日、十五日、十九日共七次門診，足見被告特約專科醫師
      依被保險人之病況判斷其成殘後已無法從事工作顯然無誤，且被告依勞工保險
      條例施行細則第八十一條規定，由其受益人即原告就死亡給付或殘廢給付擇一
      請領，並無違法或不當。又按殘廢給付乃在給與被保險人成殘後能如一般常人
      生活所需之用，故如被保險人一直持續處於治療傷病之病人狀態，因病情並不
      穩定無法判斷其是否構成殘廢，且其難以被期待如一般常人過生活，所以並不
      在殘廢給付之保障範圍；設若如原告所指稱，被保險人是九十年十月十二日才
      診斷無法工作，則依羅東聖母醫院前函所述，以其自九十年十月五日起至同年
      十一月二十日死亡前，依其門診頻率顯示，其病情係持續變化中並未見穩定，
      而就其狀況而言，實亦難以認定其符合申請殘廢給付之要件。
    2.至於原告主張聖母醫院的病歷及醫師記載：九十年十月二日被保險人終身僅可
　　　從事輕便工作，並無記載九十年十月二日黃琮淮已無工作能力一節，據聖母醫
      院九十一年二月五日天羅聖民字第○六三號函略以，黃先生家屬曾二次來本院
      要求開立殘廢診斷書˙˙˙。另據九十二年三月二十四日天羅聖民字第一七四
      號函略以，殘廢診斷書係參考家屬敘述及病人之狀況所作之判斷。按病人之病
      情及治療與癒後狀況，醫師或護理人員均應詳實記載於病歷，因此，病人之狀
      況與治療情形均應以病歷為準。至於醫師如有參考其他人之陳述所作成之判斷
      ，因容易受病人或家屬主觀因素之影響，故僅能供參考，並不能作為唯一之證
      據，所以本件原看診醫師既是參考家屬陳述所作成之判斷，並非依據病歷所作
      成之客觀判斷，而其判斷亦經被告及勞工保險監理委員會之特約醫師（不同之
      兩位醫師）依據病歷作成之客觀判斷所推翻，足見原告之陳述不足採信。
　　3.另原告所舉人證鄭正義（原告甲○○之妹夫）、李秀卿（為被保險人投保單位
      之經辦人，原告甲○○之妹妹）及被保險人之投保單位負責人鄭李秀圓（亦為
      原告甲○○之妹妹），均與原告及黃琮淮具有三親等內姻親之親屬關係，故原
      告所提之人證及物證部分之證據力在法律上尚有疑義，故原告所稱並不足採。
      另死亡給付部分，被告已於九十一年三月十九日核付一、四七○、○○○元在
      案，併予敘明。
    理  由
一、按「被保險人或其受益人，於保險效力開始後，停止前發生保險事故者，得依本
    條例規定，請領保險給付。」「被保險人死亡前請領殘廢給付或老年給付，經保
    險人審定應給付者，其給付得由被保險人之當序受領遺屬津貼人承領。」勞工保
    險條例第十九條第一項及第二十一條第一項前段分別定有明文。又按「繼承人自
    繼承開始時，除本法另有規定外，承受被繼承人財產上之一切權利、義務。但權
    利、義務專屬於被繼承人本身者，不在此限。」「繼承人有數人時，在分割遺產
    前，各繼承人對於遺產全部為公同共有。」民法第一千一百四十八條及第一千一
    百五十一條亦分別定有明文。由以上規定，被保險人於死亡前請領殘廢給付或老
    年給付，經保險人審定應給付者，其給付由被保險人之當序受領遺屬津貼人承領
    ，固無疑問；至經保險人審定否准者，被保險人請領上開給付之權利，既經其於
    死亡前行使，即已成為財產上之權利，依上開之規定，屬被保險人之遺產，得由
    全體被繼承人承受，且在分割遺產前，為各繼承人公同共有。是各繼承人如起訴
    請求，該為訴訟標的之法律關係對於各繼承人即原告一造有合一確定之必要，為
    固有必要共同訴訟。本件被保險人黃琮淮於死亡前申請殘廢補助費，旋於九十年
    十一月二十日死亡，查其並未指定受益人，則其殘廢給付自係被保險人之遺產，
    在分割遺產前，為各繼承人公同共有，為訴訟標的之法律關係對於原告一造必須
    合一確定。本件原起訴狀列之原告僅有甲○○一人，玆經追加其餘共同繼承人乙
    ○○、丙○○為原告，並提出戶籍謄本為證，本院認為適當，爰依行政訴訟法第
    一百十一條第一項之規定准許之。又本件既屬共同訴訟，已經原告甲○○踐行行
    政訴訟前置程序，則應認其他原告亦已踐行之，本件原告之訴係屬合法，合先敘
    明。
二、原告起訴主張：原告之被繼承人黃琮淮生前為勞工保險之被保險人，因罹患肝癌
    ，於九十年十月二日由聖母醫院出具殘廢診斷書，審定被保險人肝臟功能成殘，
    已符合請領殘廢補助費之要件，乃於翌日向被告申請殘廢補助費。詎被告核定被
    保險人適合勞工保險殘廢給付標準表第四十六項第三等級殘廢，終身不能從事工
    作，且已於九十年十一月二十日死亡，得就殘廢給付及死亡給付擇優請領為由，
    乃僅核發死亡給付，否准殘廢給付之申請，罔顧被保險人於同年十月十一日以前
    尚有工作能力之事實，本件被保險人既已合於殘廢給付請領之要件，原告自得向
    被告請領殘廢補助費六一六、○○○元，為此提起本件訴訟，請求如聲明所示云
    云。
三、被告則以：本件被保險人係罹患肝癌，依聖母醫院九十年十月二日出具之勞工保
    險殘廢診斷書中殘廢詳況記載：「肝癌或肝硬化併難治性腹水及反覆發生之食道
    或胃靜脈曲張破裂出血。」及調閱被保險人之病歷結果，認定其已無工作能力，
    且被保險人已於九十年十一月二十日死亡，乃依勞工保險條例施行細則第八十一
    條規定，由其受益人即原告就死亡給付或殘廢給付擇一請領，於法均屬有據等語
    置辯。
四、本件兩造不爭之原告之被繼承人黃琮淮生前為勞工保險被保險人，罹患肝癌，於
    九十年十月二日經聖母醫院審定成殘，同年十一月二十日死亡等情，並有勞工保
    險殘廢診斷書、死亡證明書附於原處分卷及戶籍謄本附卷可稽，堪信為真實。
五、按勞工保險條例第五十三條規定「被保險人因普通傷害或罹患普通疾病，經治療
    終止後，如身體遺存障害，適合殘廢給付標準表規定之項目，並經保險人自設或
    特約醫院診斷為永久殘廢者，依同表規定之殘廢等級及給付標準，一次請領殘廢
    補助費，殘廢給付標準表如附表二。被保險人領取普通傷病給付期滿，或其所患
    普通傷病經治療一年以上尚未痊癒，如身體遺存障害，適合殘廢給付標準表規定
    之項目，並經保險人自設或特約醫院診斷為永不能復原者，得比照前項規定辦理
　　。」同條例第五十七條規定：「被保險人領取殘廢給付，不能繼續從事工作者，
    其保險效力即行終止。」又按勞工保險殘廢給付標準表之胸腹部臟器障害系列附
    註二規定：「胸腹部臟器障害等級之審定：胸腹部臟器機能遺存障害，須將症狀
    綜合衡量，永久喪失勞動能力與影響其日常生活活動或社會生活活動之狀況及需
    他人扶助之情形，比照精神、神經障害等級審定基本原則，綜合審定其等級。」
    按其中「胸腹部臟器機能遺存顯著障害，終身不能從事工作者」係屬第四十六障
    害項目第三殘廢等級，給付八四○日。「胸腹部臟器機能遺存顯著障害，終身祗
    能從事輕便工作者」係屬第四十七障害項目第七殘廢等級，給付四四○日。是本
    件之爭執，厥在於被保險人之殘廢程度究適合勞工保險殘廢給付標準表第四十六
    項第三等級或第四十七項第七等級？
六、經查：
  (一)按憲法第一百五十三條第一項明文規定：「國家為改良勞工及農民之生活，增進
    其生產技能，應制定保護勞工及農民之法律，實施保護勞工及農民之政策。」立
    法者依據此一憲法委託制定了勞保條例以「保障勞工生活，促進社會安全」（同
    條例第一條）。然而立法者所制定之勞工保險條例，究應如何保障勞工生活？勞
    工保險給付應有多少種態樣？此屬立法者立法裁量之範圍（只要不違反社會正義
    ），立法者須衡量各種因素而為決定，其中包括保險費如何負擔、保險費率之多
    寡等諸多事項。
  (二)又按勞工保險條例第二條規定：「勞工保險分左列二項：一、普通事故保險：分
    生育、傷病、醫療、殘廢、失業、老年及死亡七種給付。二、職業災害保險：分
    傷病、醫療、殘廢及死亡四種給付。」承前說明，立法者經其裁量後，決定於勞
    工保險制度為上開種類之給付。再按同條例第五十七條規定：「被保險人領取殘
    廢給付，不能繼續從事工作者，其保險效力即行終止。」第七十六條之一規定：
    「本條例第二條、第三十一條、第三十二條及第三十九條至第五十二條有關生育
    給付分娩費及普通事故保險醫療給付部分，於全民健康保險施行後，停止適用。
    」是自全民健康保險（下稱健保）制度實施後，立法者對於勞工之遭遇普通傷病
    為以下之照顧：傷病之醫療給付部分由健保制度為之，被保險人在住院期間因不
    能工作，致未能取得原有薪資發給補助費（同條例第三十三條第一項），如因此
    死亡，發給喪葬津貼及遺屬津貼（同條例第六十三條），以照顧被保險人之遺屬
    生活與補助殯葬費之用。至於殘廢補助費，則係在保障被保險人因傷或病成殘後
    生活之所需；換言之，對於該等被保險人而言，係在填補其成殘後因勞動能力損
    失致經濟收入不足以維持其基本生活之用，亦即在維持其成殘後至死亡前之一定
    期間內基本生活所需。因此，殘廢補助費之給付目的，係照顧被保險人在成殘後
    尚能如一般人繼續生活為前提，既非提供其作為繼續治療原來所患傷病之用，亦
    非補助其不能工作之損失（此二部分有健保給付及傷病住院補助，已如前述），
    故而如被保險人於遭遇傷病後，尚未接受完整之治療，即於短期內死亡者，其間
    被保險人身體所呈現之不穩定的、惡化中的障害，即使適合殘廢給付標準表規定
    之項目，尚非殘廢補助制度所擬照顧之範圍，此外，殘廢程度適合何一等級及終
    止保險效力與否，應由保險人依被保險人之實際狀況及勞動能力覈實認定，被保
    險人如殘廢程度嚴重並已喪失勞動能力，不容被保險人以領取較輕程度之殘廢給
    付之方式換取保險效力之延續，且縱被保險人領取殘廢給付完畢，保險人事後查
    知被保險人業已喪失勞動能力，依勞工保險屬在職保險之性質，保險人仍非不得
    嗣後終止保險之效力。
  (三)承前所述，保險人應就被保險人之殘廢程度及勞動能力如何，依職權而詳為調查
    ，且依勞工保險條例第二十八條「：：：保險人為審核保險給付：：：案件認有
    必要者，得向被保險人、受益人、投保單位、各該醫院、診所或領有執業執照之
    醫師、助產士等要求提出報告，或調閱各該醫院、診所及投保單位之病歷、薪資
    帳冊、檢查化驗紀錄或放射線診斷攝影片 (Ｘ光照片)及其他有關文件，被保險
    人、受益人、投保單位、各該醫院、診所及領有執業執照之醫師或助產士等均不
    得拒絕。」及第五十六條「保險人於審核殘廢給付認為有複檢必要時，得另行指
    定醫院或醫師複檢。」之規定以觀，保險人於作成殘廢給付之核給及保險效力終
    止與否之行政處分，應考慮行政處分作成前之一切事實及法律狀態，而非以被保
    險人提出申請之時點為基準時點。惟查實際上，被保險人如遇殘廢程度嚴重或病
    情急遽惡化之情形，每每保險人尚未及完成調查，被保險人即已死亡，為被保險
    人之利益計，勞工保險之主管機關即行政院勞工委員會於勞工保險條例施行細則
    第八十一條規定：「被保險人身體殘廢不能從事工作，依勞工保險殘廢給付標準
    表申請殘廢給付後死亡，其受益人得擇領死亡給付或殘廢給付。」堪稱允當，可
    資適用。
  (四)查本件依原告提出聖母醫院於九十年十月二日掣給之勞工保險殘廢診斷書中關於
    被保險人之工作能力固記載「終身僅可從事輕便工作」，惟查：
    1.上開同一診斷書關於殘廢詳況記載：「肝癌或肝硬化併難治性腹水」及「肝硬
      化併反覆發生之食道或胃靜脈曲張破裂出血」其病況已較一般障害情形為嚴重
      。
    2.又依被告所調取之同院病歷，其中於九十年十月十二日之門診紀錄，該院已另
      於九十年十月十二日依申請掣給診斷書記載：「肝功能障礙，終生不能從事工
      作，日常生活須他人扶助」再於九十年十月十六日之門診紀錄記載該院再掣給
      診斷書記載：「醫囑：肝功能障礙，終生不能從事工作，日常生活須他人扶助
      」，此均有病歷附於原處分卷可參。
    3.復依原處分卷所附聖母醫院於九十一年一月十日以天羅聖民字第○一八號函復
      被告略以：「被保險人於本院開立殘廢診斷書時已審定終身無法從事任何工作
      ，其後有再來門診診療，時間為九十年十月五日、十二日、十八日、十一月一
      日、五日、十五日、十九日共七次門診。」等語以觀，既曰「其後有再來門診
      診療，時間為九十年十月五日：：：」。則該函所稱之「開立殘廢診斷書時」
      當係指在九十年十月五日前之同年月二日，而非指在後之同年月十二日。
    4.況依前揭理由六、(三)所述，，保險人於作成殘廢給付之核給及保險效力終止與
      否之行政處分，應考慮行政處分作成前之一切事實及法律狀態，而非以被保險
      人提出申請之時點為基準時點，是本件原告既不爭被保險人於提出殘廢申請之
      十日內即九十年十月十二日即已終身不能從事工作，則被告衡酌行政程序中依
      職權所調查得知之一切事實及法律狀態，而認被保險人係適合勞工保險殘廢給
      付標準表第四十六項第三等級殘廢且認被保險人已不能繼續從事工作，洵屬有
      據。
    (五)末查被保險人本應因領取第三等級殘廢給付一、一七六、○○○元，並終止保
      險效力，則被保險人於九十年十一月二十日之死亡事故係發生於保險效力終止
      後，依法不得領取死亡給付一、四七○、○○○元，惟查其既於原處分作成前
      即已死亡，依前揭勞工保險條例施行細則第八十一條規定，其受益人得選擇領
      取較優之死亡給付一、四七○、○○○元，，本件受益人即原告雖未為選擇，
      惟被告依受益人之利益核給較優之死亡給付一、四七○、○○○元，自非無據
      。
七、綜上所述，原告主張被告除核給死亡給付外，另應依第七等級殘廢核給殘廢給付
    四四○日即六一六、○○○元，尚無可採，原處分認事用法，並無違誤，爭議審
    定及訴願決定，遞予維持，亦無不合，原告訴請如聲明所示，為無理由，應予駁
    回。本件事證已臻明確，兩造其餘陳述，於判決結果不生影響，不予一一論述，
    併予敘明。
據上論結，本件原告之訴為無理由，爰依行政訴訟法第九十八條第三項前段，第一百
零四條、民事訴訟法第八十五條第二項，判決如主文。
中　　華　　民　　國　　九十三　　　年　　　一　　　　月　　　二十　　　日
                 臺 北 高 等 行 政 法 院   第 四 庭
                                審 判 長 法  官　王　立　杰
                                         法  官　黃　本　仁
                                         法  官　王　碧　芳
右為正本係照原本做成。
如不服本判決，應於送達後二十日內，向本院提出上訴狀並表明上訴理由，如於本判
決宣示後送達前提起上訴者，應於判決送達後二十日內補提上訴理由書（須按他造人
數附繕本）。
中　　　華　　　民　　　國　　九十三　　年　　　一　　　月　　 二十 　　日
                                         法院書記官 鄭 聚 恩
